臺灣臺北地方法院刑事判決　　　　　　　 95年度易字第2549號
　　聲　請　人　臺灣臺北地方法院檢察署檢察官
　　被　　　告　甲○○○
上列被告因違反建築法案件，經檢察官聲請以簡易判決處刑（九
十五年度偵字第九八八號），本院受理後（受理案號為九十五年
度簡字第三二０一號），認不宜逕以簡易判決處刑，本院適用通
常程序判決如下：
    主  文
本件免訴。
    理  由
一、公訴意旨略以：被告甲○○○未經申請主管建築機關之許可
    並發給建築執照，即於民國八十五年十二月間，在臺北市○
    ○區○○路九十九號一樓頂，以金屬等為建材，搭蓋面積約
    二十平方公尺之違章建築，經臺北市政府工務局建築管理處
    （下稱建管處）查報，並於八十六年三月二十日依法強制拆
    除，詎又在原處違反規定重行以金屬等為建材，搭蓋面積約
    二十二點四平方公尺之違章建築使用，復經建管處於九十四
    年十一月八日再行查報等語，因認被告甲○○○涉犯建築法
    第九十五條之罪嫌。
二、按案件時效已完成者，應諭知免訴之判決，刑事訴訟法第三
    百零二條第二款定有明文。再「於中華民國九十四年一月七
    日刑法修正施行前，其追訴權或行刑權時效已進行而未完成
    者，比較修正前後之條文，適用最有利於行為人之規定。」
    ，復為刑法施行法第八條之一所明定。查修正後刑法第八十
    條第一項有關追訴權時效期間之規定，與修正前刑法第八十
    條第一項之規定不同，修正後刑法所定時效期間較長，表示
    行為人被追訴之期限較久，自屬對行為人不利，比較修正前
    後之條文，自以修正前刑法第八十條第一項之規定較有利於
    行為人，故本件關於追效權時效，自應適用修正前刑法第八
    十條第一項之規定。
三、本件公訴人認被告涉犯上開違反建築法第九十五條之規定經
    強制拆除違建後重建之罪嫌，惟公訴意旨並未載明被告係在
    何時重建？被告則辯稱：其重建之時點係在八十六年間，當
    時因為房屋漏水，里長曾就此為其出過證明，被告於當時重
    蓋違建云云。為此，本院依被告之聲請傳喚被告之鄰居丙○
    ○及當時之里長乙○○到庭作證。經查：(1)證人丙○○於本
    院審理時證稱：我在南海路住二十多年，也是被告的鄰居，
    被告所搭蓋之上開違建，於八十六年三月間遭強制拆除後，
    再於八十九年底到九十年初這段期間內，重新雇工搭建，而
    且重建後擴大原本違建的面積及高度，因為蓋的太高，導致
    於有一年颱風我所開的機車行柱子倒下撞到他的屋角，至於
    被告是在八十九年底還是九十年年初所重建的，我已經沒有
    印象了等語（本院九十六年二月十二日審判筆錄參照）、(2)
    證人乙○○於本院審理時證稱：七十五年到八十七年間，我
    是臺北市中正區忠勤里的里長，被告是我的里民，被告所搭
    蓋的違建被拆除及被告又重新搭蓋之時間點，我並不清楚，
    但是我不曾出具房屋漏水證明給被告，這種事不需要里長出
    證明等語（本院同上審判筆錄參照）。本院衡諸證人丙○○
    之住處緊鄰被告之房屋，且在該處居住二十餘年，甚且因為
    颱風來襲房屋柱子倒下壓壞被告之房屋之屋角，其對於被告
    重建此事應該印象深刻等情，且證人乙○○亦表示未曾出具
    房屋漏水證明給被告等語，綜合證人上開之證述，足認被告
    重建之時點並非如被告所述係在八十六年間，而係在八十九
    年底至九十年年初。
四、由於本案檢察官於九十五年一月四日始發動偵查，而建築法
    第九十五條違法重建罪，其法定刑為一年以下有期徒刑，故
    依修正前刑法第八十條第一項第三款規定，本件追訴權時效
    為五年，亦即被告重新搭建系爭違建之時點必須在九十年一
    月四日以後，本案始未罹於追訴權時效，然依證人丙○○之
    供述，其無法確定被告重新搭蓋違建之時點究為八十九年底
    抑是九十年初，綜合全卷之證據亦無法認定被告重新搭建系
    爭違建之時點係在九十年一月四日以後。依罪證有疑利益歸
    於被告之證據法則，應從有利被告之解釋，是本案被告重建
    系爭違建之時點，應認係在九十年一月四日以前之某時，公
    訴人遲於九十五年一月四日開始偵查，本件犯罪之追訴權時
    效已經完成，揆諸前開說明，為免訴判決之諭知。
據上論斷，應依刑事訴訟法第四百五十二條、第三百零二條第二
款，判決如主文。
中　　華　　民　　國　　96　　年　　3 　　月　　16　　日
　　　　　　　　　刑事第九庭審判長法  官  蘇素娥
                                  法　官　黃紹紘
                                  法  官  葉珊谷
上開正本證明與原本無異。
如不服本判決，應於判決送達後十日內，向本院提出上訴狀。
　　　　　　　　　　　　　　　  　書記官　顏淑華
中　　華　　民　　國　　96　　年　　3 　　月　　16　　日
